【裁判字號】    98,抗,380
【裁判日期】    980410
【裁判案由】    聲請定其應執行刑
【裁判全文】
臺灣高等法院臺中分院刑事裁定           98年度抗字第380號
抗 告 人
即受刑人  甲○○
上列抗告人因聲請定其應執行刑案件，不服臺灣苗栗地方法院中
華民國98年3月2日裁定（98年度聲字第 159號，聲請案號：臺灣
苗栗地方法院檢察署98年執聲乙字第49號），提起抗告，本院裁
定如下：
    主  文
抗告駁回。
    理  由
一、本件抗告意旨略以：抗告人目前體弱多病，經為恭醫院診斷
    病名為器質性精神病（精神失眠），其妻及子均賴抗告人維
    持生活，因此，抗告人具備顯因職業或家庭身體之關係，執
    行顯有困難，為此懇請能將二罪併罰等語。
二、按執行刑之量定，係事實審法院之職權，本有自由裁量之餘
    地，原裁定所定執行刑，倘未逾法定刑範圍，亦無明顯違背
    正義，要難指摘為不當（最高法院95年度台抗字第 549號判
    決意旨參照）。次按刑法第41條規定：「犯最重本刑為 5年
    以下有期徒刑以下之刑之罪，而受 6個月以下有期徒刑或拘
    役之宣告者，得以新臺幣1000元、2000元或3000元折算 1日
    ，易科罰金。但確因不執行所宣告之刑，難收矯正之效，或
    難以維持法秩序者，不在此限。前項規定於數罪併罰，其應
    執行之刑未逾 6月者，亦適用之。」立法者曾於民國94年 2
    月2日對此條文作過修正，於 95年7月1日施行。修正前之條
    文規定：「犯最重本刑為 5年以下有期徒刑以下之刑之罪，
    而受 6個月以下有期徒刑或拘役之宣告，因身體、教育、職
    業、家庭之關係或其他正當事由，執行顯有困難者，得以 1
    元以上3元以下折算1日，易科罰金。但確因不執行所宣告之
    刑，難收矯正之效，或難以維持法秩序者，不在此限。併合
    處罰之數罪，均有前項情形，其應執行之刑逾 6月者，亦同
     。」修正理由第1點即提到「按易科罰金制度旨在救濟短期
    自由刑之流弊，性質屬易刑處分，故在裁判宣告之條件上，
    不宜過於嚴苛，現行規定除『犯最重本刑為 5年以下有期徒
    刑以下之刑之罪』、『而受 6個月以下有期徒刑或拘役之宣
    告』外，尚須具有『因身體、教育、職業或家庭之關係或其
    他正當事由，執行顯有困難』之情形，似嫌過苛，爰刪除『
    因身體、教育、職業或家庭之關係或其他正當事由，執行顯
    有困難』之限制。」是現行刑法第 41條第1項本文已放寬易
    科罰金之適用情形。至於各別受刑人有無不宜易科罰金之情
    形，法律乃賦予檢察官依同條第 1項但書之規定審酌之。受
    刑人如具有「確因不執行所宣告之刑，難收矯正之效，或難
    以維持法秩序」等事由，執行檢察官即得駁回受刑人易科罰
    金之聲請，惟此係檢察官之法定裁量權，非法院所能代替決
    定者。另按定應執行之刑，應由犯罪事實最後判決之法院檢
    察官聲請該法院依法裁定之，不能因犯罪之一部分所科之刑
    業經執行完畢，而認檢察官之聲請為不合法，予以駁回。至
    已執行部分自不能重複執行，應由檢察官於指揮執行時扣除
    之，此與定應執行之刑之裁定無涉（最高法院81年度台抗字
    第464號、82年度台抗字第313號判決意旨參照）。
三、經查：原審法院審酌檢察官提出之定執行刑聲請後，認為正
    當，而適用刑法第 53條、第51條第5款等規定，定抗告人應
    執行有期徒刑陸月，並諭知「如易科罰金，以新臺幣壹仟元
    折算壹日。」經核原裁定所定上開執行刑，並未逾越法定刑
    度範圍，亦無明顯違背正義，要難指摘其為不當。至抗告意
    旨主張其因職業或家庭身體之關係，執行顯有困難，依上揭
    說明，抗告人倘確有此情形，可於刑事執行程序中向檢察官
    表明之，再由檢察官衡量是否准許抗告人易科罰金。又本件
    抗告人犯有二罪，一罪已執行完畢，檢察官於指揮執行時自
    會依法扣除之，併予敘明。
據上論結，應依刑事訴訟法第 412條，裁定如主文。
中    華    民    國    98    年    4     月    10    日
            刑事第八庭審判長法  官  羅  得  村
                            法  官  劉  榮  服
                            法  官  張  靜  琪
上列正本證明與原本無異。
不得再抗告。
                            書記官  陳  俞  豪
中    華    民    國    98    年    4     月    13    日


司法院資訊處製作；財團法人民間司法改革基金會備份。
